臺灣高等法院臺中分院民事裁定　　　　　 100年度抗字第95號
抗　告　人　黃垣珍
上列抗告人因與相對人蘇淑芳等間請求移轉所有權登記事件聲請
訴訟救助，對於中華民國100年1月3日臺灣苗栗地方法院99年度
救字第36號所為裁定提起抗告，本院裁定如下：
    主  文
抗告駁回。
抗告程序費由抗告人負擔。
    理  由
一、抗告人在原法院聲請意旨略以：抗告人（即聲請人）與相對
    人間請求移轉所有權登記事件，抗告人本應於起訴時繳交訴
    訟費用，然因抗告人失業，積蓄用罄，無力繳納裁判費，且
    本案非無勝訴之望，爰聲請准予訴訟救助等語。原法院以抗
    告人未提出能即時調查之證據以釋明其無資力支出訴訟費用
    之主張為真實，認其聲請於法不合，因而裁定駁回抗告人之
    聲請。
二、抗告意旨略以：依國稅局財產歸屬資料清單所示，抗告人之
    總財產只有新臺幣（下同）240萬餘元。而低收入戶之申請
    資格限於總財產不得超過500萬元以上，因低收入戶之現金
    補助，不如中低收入老人生活津貼多，為了目前解救補助生
    活費用，抗告人不得已申請中低入戶老人生活津貼，請准予
    訴訟救助等語。
三、按當事人無資力支出訴訟費用者，法院應依聲請，以裁定准
    予訴訟救助；無資力支出訴訟費用之事由，應釋明之，民事
    訴訟法第107條第1項前段及第109條第2項分別定有明文。所
    謂無資力係指窘於生活，且缺乏經濟上之信用者而言（最高
    法院18年抗字第260號、43年台抗字第152號判例參照）。又
    所謂釋明，即提出能即時調查之證據，使法院確信其聲請之
    事由為真實，民事訴訟法第284條定有明文。是法院調查聲
    請人是否無資力支出訴訟費用，應專就聲請人提出之證據資
    料為之，如聲請人並未提出證據，或依其提出之證據，未能
    確信其無資力支出訴訟費用之主張為真實，即應將其聲請駁
    回（最高法院26年滬抗字第34號判例、88年度台抗字第161
    號裁定意旨可供參照）。經查，抗告人聲請本件訴訟救助，
    在原審並未提出任何證據以釋明其確無資力支出訴訟費用，
    抗告後，在本院則提出財政部臺北市國稅局財產歸屬資料清
    單、中低收入老人生活津貼證明等件為據（見本院卷第6-14
    頁），惟依前開國稅局財產歸屬資料清單、及本院依職權調
    閱之稅務電子閘門財產所得調件明細表所示，抗告人名下有
    位在臺北市、苗栗縣頭份鎮之房屋各一棟、坐落苗栗縣頭份
    鎮之土地一筆（見本院卷第6、24頁），難認抗告人無資力
    支出訴訟費用，況本件經本院函財團法人法律扶助基金會台
    中分會查詢結果，抗告人並未向該分會提出法律扶助之申請
    ，另於民國99年12月20日因自身考量向前開基金會台北分會
    撤回法律扶助之聲請等情，有上開基金會台中分會100年2月
    25日中扶陸字第1000010006號函、台北分會100年2月25日（
    100）法北長字第00917號函各1份在本院卷可憑（見本院卷
    第27、28頁）。綜上所述，尚難認定本件抗告人係無資力窘
    於生活、且缺乏經濟上信用之情形，揆諸上開說明，本件聲
    請與訴訟救助之要件不符。原法院因而裁定駁回抗告人訴訟
    救助之聲請，經核並無違誤，抗告意旨指摘原裁定不當，求
    予廢棄，並無理由，應予駁回。
四、據上論結，本件抗告為無理由，依民事訴訟法第495條之1第
    1項，第449條第1項，第95條，第78條裁定如主文。
中    華    民    國   100    年    3     月    25    日
                民事第六庭    審判長法  官  袁再興
                                    法  官  盧江陽
                                    法  官  陳賢慧
以上正本係照原本作成。
再為抗告應以適用法規顯有錯誤為理由。
如提起再抗告者應於裁定送達後10日內向本院提出抗告理由狀（
須按照他造人數附具繕本）並繳納抗告裁判費新臺幣1,000元，
同時委任律師或具有律師資格之關係人為代理人。
                                    書記官  瑞芳
中    華    民    國   100    年    3     月    28    日
                                                      Ｓ